臺灣高雄地方法院刑事判決　　　　　　　96年度訴字第1919號
公　訴　人　臺灣高雄地方法院檢察署檢察官
被　　　告　乙○○
　　　　　　　　　　（現另案於臺灣高雄第二監獄執行中）
上列被告因違反毒品危害防制條例案件，經檢察官提起公訴（96
年度毒偵字第3635號），嗣因被告於準備程序中就被訴事實為有
罪之陳述，經詢問檢察官、被告意見後，合議庭乃裁定由受命法
官獨任改行簡式審判程序判決如下：
    主  文
乙○○施用第一級毒品，累犯，處有期徒刑壹年。
    事  實
一、乙○○前因施用毒品案件，經本院裁定送觀察、勒戒後，因
    認無繼續施用毒品之傾向，經臺灣高雄地方法院檢察署檢察
    官以88年度偵字第17317 號為不起訴處分確定，復於上開不
    起訴處分後5 年內再因施用毒品案件，經本院裁定送觀察、
    勒戒後，因認有繼續施用毒品之傾向，再經本院裁定令入戒
    治處所施以強制戒治，而於89年4 月25日停止戒治釋放出所
    ，所餘戒治期間，付保護管束，於89年11月9 日保護管束期
    滿戒治完畢，刑責部分經檢察官提起公訴，經本院判處應執
    行有期徒刑2 年，於91年4 月23日縮短刑期假釋出監，並於
    91年12月23日縮刑期滿假釋未經撤銷，以執行徒刑完畢論，
    又於93年間再因施用毒品案件，經本院以93年度訴字第1982
    號判決判處有期徒刑8 月，又因施用毒品、贓物、竊盜等案
    件，經本院分別判處有期徒刑6 月、3 月、1 年，嗣經裁定
    應執行有期徒刑2 年3 月，於95年9 月2 日假釋期滿未經撤
    銷，以已執行論。詎其仍未戒除毒品，復基於反覆、延續施
    用第一級毒品海洛因之單一行為決意，自95年11月底某日起
    至96年3 月9 日16時40分為警採尿時往前回溯24小時內某時
    止，以3 、4 天施用1 次之頻率，在高雄市高雄公園廁所內
    及不詳處所等地點，以針筒注射之方式，施用第一級毒品海
    洛因數次。嗣於96年3 月9 日16時40分許，因其為毒品列管
    人口，為警通知採尿送驗後呈嗎啡陽性反應，而知悉上情。
二、案經高雄市政府警察局小港分局報請臺灣高雄地方法院檢察
    署檢察官偵查起訴。
    理  由
一、本件被告乙○○所犯為死刑、無期徒刑、最輕本刑為3 年以
    上有期徒刑以外之罪，其於準備程序進行中，就被訴事實為
    有罪之陳述，經受命法官告知簡式審判程序之旨，並聽取當
    事人之意見後，本院合議庭裁定由受命法官獨任進行簡式審
    判程序，合先敘明。
二、被告曾因施用毒品案件，經本院裁定送觀察、勒戒及強制戒
    治後，而於89年4 月25日停止戒治釋放出所，所餘戒治期間
    ，付保護管束，於89年11月9 日保護管束期滿戒治完畢，竟
    於強制戒治執行完畢後5 年內，即93年間又因施用毒品案件
    ，經本院以93年度訴字第1982號判決判處有期徒刑8 月，有
    臺灣高等法院被告前案紀錄表在卷可稽，顯見被告前所接受
    之執行程序，尚未能遮斷毒癮，被告再為本案施用毒品犯行
    ，仍屬「再犯」之情形，應依法論科（最高法院95年5 月9
    日第7 次刑事庭會議決定、95年度台上字第1071號刑事判決
    參照）。
三、上揭事實，業據被告坦承不諱，且其於為警查獲後採集之尿
    液，經送驗呈嗎啡陽性反應，有列管毒品人口尿液檢體採集
    送驗紀錄表、正修科技大學超微量研究科技中心96年3 月28
    日編號R00-0000-000號檢驗報告（見警卷第3 頁至第4 頁）
    附卷可稽，被告自白核與事實相符，其施用第一級毒品海洛
    因之犯行，堪以認定，應依法論科。
四、按海洛因為毒品危害防制條例第2 條第2 項第1 款所規定之
    第一級毒品，是核被告所為，係犯同條例第10條第1 項之施
    用第一級毒品罪。其施用第一級毒品前後持有毒品之低度行
    為，為其施用毒品之高度行為所吸收，不另論罪。又按刑事
    法若干犯罪行為態樣，本質上原具有反覆、延續實行之特徵
    ，立法時既予特別歸類，定為犯罪構成要件之行為要素，則
    行為人基於概括之犯意，在密切接近之一定時、地持續實行
    之複次行為，倘依社會通念，於客觀上認為符合一個反覆、
    延續性之行為觀念者，於刑法評價上，即應僅成立一罪；學
    理上所稱「集合犯」之職業性、營業性或收集性等具有重複
    特質之犯罪均屬之，而依毒品危害防制條例第2 條第1 項規
    定之「毒品」的定義，可知毒品因具有成癮性及濫用性，即
    一方面因「耐藥性」的影響，導致行為人必須逐漸增加施用
    劑量，方能達成相同效果；他方面則可能因「生理依賴性」
    及「心理依賴性」的影響，導致行為人對毒品產生強烈渴求
    ，終至不能根絕；由此可知，施用毒品之行為本身，顯然具
    有反覆性及延續性之特徵。本件被告自陳只要心情不好就會
    想要施用第一級毒品海洛因，故其自95年11月底某日起至96
    年3 月9 日16時40分為警採尿時往前回溯24小時內某時止，
    均陸續施用第一級毒品海洛因，應係基於單一行為決意，持
    續施用海洛因，顯係出於反覆、延續施用之單一行為決意至
    明，從而在行為概念上，應評價認係包括一罪之集合犯。另
    被告前因施用毒品案件，經本院以93年度訴字第1982號判決
    判處有期徒刑8 月，又因施用毒品、贓物、竊盜等案件，經
    本院分別判處有期徒刑6 月、3 月、1 年，嗣經本院裁定應
    執行有期徒刑2 年3 月，於95年9 月2 日假釋期滿未經撤銷
    ，以已執行論之情，有上開前案紀錄表可參，其受有期徒刑
    執行完畢後5 年內，故意再犯本件有期徒刑以上之罪，為累
    犯，應依刑法第47條第1 項之規定，加重其刑。爰審酌被告
    施用毒品，經觀察勒戒、強制戒治，及經判刑執行完畢後，
    均未戒絕毒品，另再施用毒品，顯見其自制力不足，無法擺
    脫毒品，故應藉由刑罰之執行，以收教化之功能，並參以被
    告犯後坦承施用毒品犯行，所犯係自傷行為，尚未害及他人
    等一切情狀，量處如主文所示之刑，以資懲儆。
據上論斷，應依刑事訴訟法第273 條之1 第1 項、299 條第1 項
前段，毒品危害防制條例第10條第1 項，刑法第11條前段、第47
條第1 項，判決如主文。
本案經檢察官甲○○到庭執行職務。
中　　華　　民　　國　　96　　年　　6 　　月　　29　　日
                  刑事第一庭    法　官  王淑惠
以上正本證明與原本無異。
如不服本判決，應於判決送達後10日內，向本院提出上訴狀。
中　　華　　民　　國　　96　　年　　6 　　月　　29　　日
                                書記官  郭素蓉
附錄法條
毒品危害防制條例第10條第1項
施用第一級毒品者，處 6 月以上 5 年以下有期徒刑。
